臺灣南投地方法院民事裁定
111年度監宣字第107號
聲  請  人  南投縣政府
法定代理人  林明溱    
代  理  人  梁家昊律師
相  對  人  陳佳鳳    


關  係  人  周希晉    
            陳承芷    
上列聲請人聲請監護宣告事件，本院裁定如下：
    主    文
一、宣告陳佳鳳（女，民國00年0月00日生，身分證統一編號：Z
    000000000號）為受監護宣告之人。
二、選定南投縣政府為受監護宣告人陳佳鳳之監護人。
三、指定南投縣政府社工員周希晉為會同開具受監護宣告人陳佳
    鳳財產清冊之人。
四、程序費用新臺幣1,000元由受監護宣告人陳佳鳳負擔。
    理    由
一、聲請意旨略以：相對人罹有智能及肢體障礙，並領有極重度
    身心障礙手冊，相對人之父不詳，相對人出生時患有先天性
    心室中隔缺損，出生後不久即入住中山醫院就醫，然相對人
    之母即關係人陳承芷鮮少探視，後更於民國91年8月間因案
    入監執行，相對人斯時起即由聲請人照護，並自96年1月22
    日起由財團法人向上社會福利基金會附屬臺中育嬰院收容、
    教養迄今，相對人因罹有極重度身心障礙，致不能為意思表
    示或受意思表示，亦不能辨識其意思表示之效果，已達受監
    護宣告之程度，爰依法請求對相對人為監護宣告。而相對人
    無親友可提供協助，聲請人為社政主管機關，轄下設有社會
    及勞動處，長期經辦各項社會福利業務，經驗豐富，並有眾
    多學有專精之社會工作人員執行業務，對於相對人得享有之
    福利甚為瞭解，並可加以協助，且聲請人已實質照護相對人
    多年，爰請求選定聲請人為相對人之監護人，並指定聲請人
    轄下社工員周希晉為會同開具財產清冊之人等語。
二、按對於因精神障礙或其他心智缺陷，致不能為意思表示或受
    意思表示，或不能辨識其意思表示之效果者，法院得因本人
    、配偶、四親等內之親屬、最近一年有同居事實之其他親屬
    、檢察官、主管機關、社會福利機構、輔助人、意定監護受
    任人或其他利害關係人之聲請，為監護之宣告。又法院為監
    護之宣告時，應依職權就配偶、四親等內之親屬、最近一年
    有同居事實之其他親屬、主管機關、社會福利機構或其他適
    當之人選定一人或數人為監護人，並同時指定會同開具財產
    清冊之人。法院選定監護人時，應依受監護宣告之人之最佳
    利益，優先考量受監護宣告之人之意見，審酌一切情狀，並
    注意下列事項：一、受監護宣告之人之身心狀態與生活及財
    產狀況。二、受監護宣告之人與其配偶、子女或其他共同生
    活之人間之情感狀況。三、監護人之職業、經歷、意見及其
    與受監護宣告之人之利害關係。四、法人為監護人時，其事
    業之種類與內容，法人及其代表人與受監護宣告之人之利害
    關係。民法第14條第1項、第1111條第1項、第1111條之1分
    別定有明文。
三、經查，聲請人主張之事實，業據其提出中華民國身心障礙證
    明、戶籍謄本、南投縣政府兒少保護身心障礙者生涯轉銜會
    議紀錄、財團法人向上社會福利基金會附屬臺中育嬰院在院
    證明、職員證、同意書等件影本為證，並有本院職權查詢之
    全戶戶籍資料（完整姓名）查詢結果在卷可稽；另經本院囑
    託澄清綜合醫院就相對人之心神狀況為鑑定，結果略以：相
    對人為腦性麻痺及極重度智能障礙之患者，其認知功能障礙
    情形已達到極重度程度，目前生活、經濟上由臺中育嬰院機
    構協助管理照顧，相對人之社會職業功能亦有極重度障礙，
    相對人一般日常生活功能，如穿衣、行動、如廁及沐浴等皆
    需要他人協助，其他身邊事務處理也無法獨立執行，其認知
    理解及行為判斷力有極重度障礙，需他人之協助，方能避免
    權益損失，基於相對人精神狀態有重度障礙之原因，其不能
    管理處分自己的財產，已達不能為意思表示或受意思表示之
    情形，目前已達到監護宣告之程度，未來無法改善及回復至
    正常心智狀態等語，此有該院111年6月6日澄高字第1110198
    號函所附成年監護/輔助鑑定書在卷為憑。綜上鑑定結果，
    本院認相對人之精神狀態，已達不能為意思表示或受意思表
    示，且不能辨識其意思表示之效果之程度，爰依法為監護之
    宣告。
四、關於選定監護人及指定會同開具財產清冊之人部分，查相對
    人前未訂有意定監護契約，有本院職權查詢司法院意定監護
    契約管理系統查詢結果資料在卷可參，查相對人未婚、無子
    女，其父不詳，相對人自幼即與其母陳承芷分離，而由聲請
    人主責照護，又其母陳承芷目前於法務部○○○○○○○執行中，
    有本院職權查詢之臺灣高等法院被告前案紀錄表在卷可明，
    復經本院合法通知，陳承芷並無就本件聲請及聲請人指定之
    監護人、會同開具財產清冊人選表示意見，足見其無擔任監
    護人或會同開具財產清冊之人之意願。審酌聲請人為相對人
    住所地之社政主管機關，轄下設有社會及勞動處，長期經辦
    各項社會福利業務，經驗豐富，並有眾多學有專精之社會工
    作人員執行該處之業務，對於相對人得享有之福利應甚為瞭
    解，並可加以協助，且有意願擔任本件監護人，故認由聲請
    人擔任相對人之監護人，並由聲請人轄下之社工員周希晉擔
    任會同開具相對人財產清冊之人，應屬妥適，並符合相對人
    之最佳利益，爰選定聲請人為相對人之監護人，並指定聲請
    人之社工員周希晉擔任會同開具相對人財產清冊之人。又依
    民法第1113條準用同法第1099條規定，監護開始時，監護人
    即聲請人對於受監護宣告人即相對人之財產，應會同周希晉
    ，於2個月內開具財產清冊，並陳報法院，附此敘明。
五、程序費用負擔之依據：家事事件法第164條第2項。
中　　華　　民　　國　　111 　年　　6 　　月　　8 　　日
                                臺灣南投地方法院家事法庭
　　　　　　　　                          法  官　柯伊伶
以上正本係照原本作成。
如對本裁定抗告，須於裁定送達後10日內向本院提出抗告狀，並
應繳納抗告費新臺幣1,000元。
中　　華　　民　　國　　111 　年　　6 　　月　　8 　　日
                                          書記官　白淑幻